臺灣彰化地方法院民事判決　96年度訴字第927號
原　　　告　甲○○
訴訟代理人　林俊雄律師
複代理人　　乙○○
被　　　告　陳豐益即威光木材行
上列當事人間請求損害賠償事件，本院於民國96年12月13日言詞
辯論終結，茲判決如下：
    主      文
被告應給付原告新台幣貳佰柒拾陸萬貳仟捌佰零玖元，及自民國
九十六年八月十八日起至清償日止，按年息百分之五計算之利息
。
訴訟費用新台幣貳萬捌仟肆佰貳拾參元由被告負擔。
本判決於原告以新台幣玖拾參萬元供擔保後，得假執行。
    事實及理由
一、原告起訴主張：
    原告於民國70年4月6日與訴外人廖明通結婚，而於90年4月9
    日離異，於上開婚姻存續期間，廖明通之妹婿即被告因經營
    木材生意資金短缺之故，即透過受雇於其木材行之廖明通向
    原告表明欲向前中國國際商業銀行股份有限公司 (下稱中國
    商銀) 借款之意，請求以原告所有、坐落彰化縣員林鎮○○
    段60之31地號及同段60之21地號土地及其上建物（即同段34
    20建號、門牌號碼彰化縣員林鎮○○路○段566巷26弄14號房
    屋，下稱系爭房地）作為擔保，設定最高限額抵押權新台幣
    (下同)240 萬元給中國商銀，被告承諾按月繳息，而於81年
    4月間，向中國商銀借得約200萬元；被告於82年4月13日又
    以其獨資經營之木材行即威光木材行向彰化縣政府申請營利
    事業登記，至84年12月間，被告為擴張營業，請求原告增加
    上開抵押權設定之最高限額，復以原告、被告、廖明通及被
    告之弟陳豐明為債務人，並由陳豐明提供其所有坐落彰化縣
    永靖鄉○○段12490地號土地及其上建物 (即同段102建號、
    門牌號碼彰化縣永靖鄉○○街105號房屋)及同段133之4地號
    土地，連同原告所有之系爭房地作為擔保，設定最高限額抵
    押權1240萬元後，向中國商銀借款千餘萬元，此後又循此模
    式陸續借款若干，對此，被告均向原告保證其必有償還貸款
    之能力，不會使原告蒙受損失，原告始同意以系爭房屋供其
    擔保借款；至89年5月間，因中國商銀之利息較高，被告復
    徵得原告同意後，以原告為債務人，廖明通為連帶保證人，
    並以原告所有之系爭房地，轉而向前台中中小企業銀行股份
    有限公司 (現更名為台中商業銀行股份有限公司，下稱台中
    商銀)借款260萬元，被告承諾依約清償本息，是以，原告於
    該行設立帳號000000000000之帳戶，該行遂將借貸款項撥入
    上開帳戶，原告旋依被告指示，於取款憑條上蓋章後交付被
    告自行取款，前揭借款所得款項，加上被告另籌得270萬元
    ，共530萬元，再以匯款方式清償完畢被告於中國商銀之前
    開借款債務。詎自91年6月起，被告竟未依約清償台中商銀
    之本息，台中商銀因而通知原告清償，否則將拍賣系爭房地
    ，原告為免系爭房地被拍賣，迫於無奈，自於91年10月屢次
    向友人借款以繳納利息，合計227929元，原告未曾向被告借
    款，卻因誤信被告所稱按時清償本息之承諾，竟背負上開債
    務，原告無力清償，被迫於93年5月間出售原告所有之系爭
    房地，並以所得價金清償被告向台中商業所借本金0000000
    元及利息191205元，合計為0000000元，經原告屢催，被告
    仍拒不清償，爰依債務不履行之法律關係，請求被告賠償原
    告0000000元（即0000000元加227929元）之損害。並聲明：
    除供擔保金額外，如主文所示。
二、被告則以：
    原告80年間曾向被告借款本金280萬元，包含利息約300多萬
    元，嗣因被告經商遭客戶倒帳，始向原告催討前開債務，是
    以，原告於89年間確向台中商銀貸款260萬元後交予被告以
    償還前開借款。並聲明：原告之訴駁回；訴訟費用由原告負
    擔。
三、原告主張被告於前述時間，先後邀同原告為借款人或連帶保
    證人，陸續向中國商銀借款若干，後並轉向借款利息較低之
    台中商銀借款，而以原告及訴外人廖明通為借款債務人與連
    帶保證人，向台中銀行借得260萬元後，經以電匯方式償付
    其於中國商銀之借款，嗣後即未依約清償台中商銀前開260
    萬元借款之本息，而由原告籌款償還台中商銀共0000000元
    等情，業據其所提戶籍謄本、土地登記申請書、土地登記簿
    謄本、建築改良物登記謄本、被告之營業事業登記證、土地
    登記暨抵押權設定契約書及其他約定事項、連帶保證書、存
    摺、借款申請書、台中商銀取款憑條及該行入戶電匯匯款申
    請書等件影本為證，並經本院依其聲請分別向台中商銀及中
    國商銀合併後之兆豐國際商業銀行查明屬實，有該等銀行回
    函附卷可參，被告亦不否認確曾收受原告自台中商銀借得之
    260萬元款項以清償其原來向中國商銀之貸款等事實，足證
    原告前開主張非無依據。雖被告辯稱前開借款係原告為清償
    其於80年間起，陸續積欠被告之借款，惟此為原告所否認，
    依民事訴訟法第277條前段規定「主張有利於己之事實者，
    就其事實有舉證之責任」之意旨，被告此點主張乃係對其有
    利之事實，自應由被告負舉證之責；就此，被告雖請求詢問
    證人即原告之前夫廖明通為其作證，然廖明通對此僅證稱：
    伊與原告還是夫妻時，家裡若缺錢，是由伊出面向被告借錢
    ，原告應未向被告借過錢，且伊前後共欠被告100多萬元等
    語，此並無法證明原告有向被告借款280萬元之情形，是被
    告所辯，當屬空口，委無足採，則原告之主張堪信為真實。
    從而，原告本於債務不履行之法律關係，請求被告給付如主
    文第一項所示之金額，即屬有據，應予准許。
四、末按給付無確定期限者，依民法第229條第2項之規定，債務
    人於債權人得請求給付時，經其催告而未為給付，自受催告
    時起，負遲延責任；其經債權人起訴而送達訴狀者，與催告
    有同一效力。而遲延之債務，以支付金錢為標的者，債權人
    得請求依法定利率計算之遲延利息；應負利息之債務，其利
    率未經約定，亦無法律可據者，週年利率為百分之5，亦為
    民法第233條第1項、第203條所明定。則原告併請求被告應
    給付自起訴狀繕本送達之翌日即96年8月18日起至清償日止
    ，按年息百分之5計算之利息，亦屬有據。
五、本件原告陳明願供擔保，准予假執行，核無不合，爰酌定相
    當之擔保金額准許之。
六、訴訟費用負擔之依據：民事訴訟法第78條。
中　　華　　民　　國　　96　　年 　12　　月　　27 　　日
                  民事第一庭    法　官　葛永輝
以上正本係照原本作成。
如對判決上訴，應於判決送達後20日內向本院提出上訴狀。
中　　華　　民　　國　　96　　年 　12　　月　　27 　　日
                      　　　    書記官　楊美芳
